【裁判字號】    98,交易,46
【裁判日期】    980923
【裁判案由】    過失傷害
【裁判全文】
臺灣宜蘭地方法院刑事判決              98年度交易字第46號
公  訴  人  臺灣宜蘭地方法院檢察署檢察官
被      告  甲○○
選任辯護人  李秋銘律師
上列被告因過失傷害案件，經檢察官提起公訴（98年度調偵字第
16號），本院判決如下：
    主  文
甲○○犯過失傷害罪，處有期徒刑參月，如易科罰金，以新臺幣
壹仟元折算壹日。
    犯罪事實
一、甲○○於民國97年8月17日16時40分許，駕駛車牌號碼9799-
    HA號自用小客車，沿宜蘭縣五結鄉○街路往宜蘭市方向行駛
    ，於行經宜蘭縣五結鄉○○路○段與舊街路三岔路口，欲左
    轉駛往蘭陽大橋時，應注意車前狀況，並隨時採取必要之安
    全措施。而依當時天候晴、日間有自然光線、該處係乾燥柏
    油路面之三岔路、路面無缺陷或障礙物，視距良好，並無不
    能注意之情事，竟疏未注意及此，適有亦未注意車前狀況之
    丁○○騎乘車牌號碼5GC-396號重型機車附載丙○○，沿中
    正路3段由北往南方向行駛，致二車發生碰撞，丁○○因而
    受有右股骨幹骨折、右脛骨骨折、右髖臼骨折、右下肢多處
    擦挫傷等傷害；丙○○則受有腹壁挫傷、兩下肢擦傷等傷害
    。甲○○於肇事後停留現場，並向據報到場處理之警員坦承
    肇事，主動接受裁判，始悉上情。
二、案經丁○○、丙○○訴由臺灣宜蘭地方法院檢察署檢察官偵
    查起訴。
    理  由
一、本件被告之供述及被告以外之人於審判外之陳述暨相關筆錄
    、書證（以下所引據者），檢察官、被告均未於本案言詞辯
    論終結前聲明異議。本院審酌該等陳述、筆錄、書證作成時
    之情況，亦無何等違背刑事訴訟程序或顯不可信之情形，倘
    以之作為本案認定犯罪事實之基礎，尚屬適當，爰依刑事訴
    訟法第156條第1項、第159條之5等規定，認均具有證據能力
    ，合先敘明。
二、訊據被告甲○○固坦承於上揭時、地，駕駛自用小客車，與
    被害人丁○○騎乘之車牌號碼重型機車相撞，造成丁○○、
    丙○○受有前述傷害之事實，惟矢口否認過失傷害犯行，辯
    稱：當時其車行方向為綠燈，而未闖紅燈，本件事故係丁○○騎乘機車闖紅燈，且高速行駛，被告閃避不及所致云云。
    經查：
（一）前揭兩車於上開交岔路口發生車禍之事實，除為被告所承
      認外，業據被害人丁○○、丙○○指訴歷歷，並有道路交
      通事故現場圖、道路交通事故調查報告表（一）、（二）
      各1份、現場照片40張在卷稽（詳97年度他字第755號卷第
      10頁至第12頁、第24頁至第43頁）可稽，而被害人丁○○
      因車禍受有右股骨幹骨折、右脛骨骨折、右髖臼骨折、右
      下肢多處擦挫傷等傷害；被害人丙○○則受有腹壁挫傷、
      兩下肢擦傷等傷害之事實，有國立陽明大學附設醫院診斷
      證明書2份存卷可查（詳同上卷第3、4頁）。
（二）雖被告以前開情詞置辯，惟按汽車行駛時，駕駛人應注意
      車前狀況，並隨時採取必要之安全措施，道路交通安全規
      則第94條第3項定有明文。被告於行經設有號誌之交岔路
      口，縱依號誌前進，仍應遵守上開規定，隨時注意左右來
      車，以避免危險之發生。而被告係由西左轉往北方向行進
      ，被害人則由北往南方向駛來，被告所行之宜蘭縣五結鄉
      ○街路二線道路，該三岔路口寬廣、視線良好，除前開道
      路交通事故現場圖外，亦有本院勘驗之現場照片6張存卷
      可憑（詳本院卷第57頁至第59頁）。是以被告所處駕駛座
      乃位小客車左前側，面對左前側來車，視野寬廣應無障礙
      ，稍事注意，即可避免危險之發生。且再參酌前開道路交
      通事故調查報告表（一）所載，車禍當時係晴天、日間有
      自然光線、柏油路面乾燥無缺陷、無障礙物、視距良好，
      並無不能注意之情事。是被告於應注意能注意之情形下，
      竟疏於注意被害人丁○○之機車行進前來，因而與被害人
      發生車禍，其有過失甚為灼然，所辯顯不可採。而被害人
      丁○○行經上開路口亦未注意車前狀況，隨時採取必要之
      安全措施，亦有過失責任，是本件車禍既係因被告之前開
      過失行為所併合肇致，被告仍不能解免其罪責，至為灼然
      。又被告之過失行為，與被害人丁○○、丙○○之傷害結
      果間顯具有相當因果關係。
（三）公訴意旨以被告違反轉彎車，未依規定讓直行車優先行駛
      之規定，而有過失云云。惟按「汽車行駛至交岔路口，其
      行進、轉彎，應依下列規定：一、應遵守燈光號誌或交通
      指揮人員之指揮，遇有交通指揮人員指揮與燈光號誌並用
      時，以交通指揮人員之指揮為準。…。七、轉彎車應讓直
      行車先行。…。」道路交通安全規則第102條第1項定有明
      文，上開「轉彎車應讓直行車先行」之規定，應指對向車
      道、於號誌化路口紅燈允許右轉車輛與橫向直行車輛、或
      同為幹線道或支線道其車輛直行、轉彎等之情形，方有其
      適用。查本件之交岔路口係有號誌之交岔路口，號誌24小
      時運作，幹道（中正路3段）為80秒、支道（舊街路）為
      40秒，黃燈均為3秒、紅燈均為2秒，週期為130秒等情，
      有現場照片（詳如97年度他字第755號卷第25至29頁、第3
      3至38頁等照片），並有宜蘭縣政府98年度8月27日府授警
      交字第0981021766號函文附卷可佐（詳本院卷第105頁）
      【至道路交通事件調查報告表（一）記載無號誌云云，應
      屬有誤】。則依該道路號誌運作方式，被告車行方向與被
      害人之車行方向不可能同時為綠燈，是如被告為綠燈時，
      被害人即不得通行，否則將產生綠燈讓紅燈先行之荒謬情
      況，故上開「轉彎車應讓直行車先行」之規定，於本件應
      無適用。至何人闖紅燈惟無法判定部分，則詳下述。
（四）雖被告及被害人均謂係對方闖紅燈因而釀禍云云，惟審酌
      被害人丁○○於審理中證稱：「（問：當時被告所開的車
      子速度，約多少？）車速應該很快，所以我才會被撞到。
      」，「（問：當時車禍發生多久及多遠後，看到被告的車
      子？）（沈默後答）我不知道距離多遠，時間是我看到後
      來不及反應的時間。」，「（問：那路口很寬，為何下橋
      沒看到被告的車子？）下橋之前沒看到，下橋之後才看到
      被告的車子，看到時他已經在我前方了。」等語（詳本院
      卷第32頁及第34頁），足證其當時未注意車前狀況，是否
      確有注意號誌變化情形，尚有可疑。另被害人丙○○於審
      理中證稱：「（問：當天你在距離多遠的地方，看到被告
      的車子？）我看到被告的車子時，已經被撞到了。」，「
      （問：那你過橋時，眼睛看哪邊？）我正在看四周圍，不
      是看前方。我在看右邊。」，「（問：當時有無看前方？
      有無看號誌？）無。行徑中，我有看右邊，過橋時，我還
      是有看到號誌。」等語（詳本院卷第37頁、第39頁），惟
      查以被害人車行方向而言，號誌係設在蘭陽大橋之中間，
      即被害人之左側，如其注意左邊，反而看不到號誌變化，
      是被害人2人所指被告係闖紅燈云云，尚難遽以採信。另
      被告雖辯稱其當時車行方向為綠燈，並以當時被告車上乘
      客己○○及戊○○為證。查證人戊○○及己○○固於偵查
      中均證稱：當時車行方向為綠燈等語（詳97年度他字第75
      5號卷第50頁及第51頁），惟證人己○○於審理中證稱：
      「（問：你方才稱開始行駛沒多久後，就撞到告訴人的機
      車，這段時間約有多久？）轉換成綠燈後，開始行駛後約
      3分鐘左右，就撞到告訴人的機車。」等語（詳本院卷第
      80頁），則以被告之車行速度依被告所述每小時10公里計
      算（詳97年度他字第755號卷第13頁），3分鐘將可行進
      500公尺，但以被告車行方向之車輛停止線至事故位置後
      所停位置距離為20.7公尺至24.4公尺而已，業據本院勘驗
      明確（詳本院卷第55頁），是其所述之真實性，已有可疑
      。其後雖改證稱：「轉成綠燈後，開始行駛的這段時間到
      撞及的時候，是否有達三分鐘的時間？）我當時沒有看時
      間多久，只記得時間很短，是起步以後沒多久，就撞到告
      訴人的機車。」，「因為當時告訴人該車向的車輛都已經
      停止了，是告訴人的機車突然衝出，我們車都沒有行進，
      被告就撞到告訴人的機車了，我不知道被告的車輛移動多
      少。」等語（詳本院卷第81頁），但其前稱：「起步以後
      沒多久」，後又稱：「我們車都沒有行進」，前後反覆，
      益證其記憶不可採信。其復稱：「我看告訴人的機車速度
      約有五、六十公里。」，「（問：你方才稱是在停等紅燈
      ，是否記得起步後你們車子的車速？）不記得。我沒有注
      意看。」，「（問為何你方才稱知道告訴人機車的車速多
      少？）因為我住在路邊，常常看到其他車輛經過，我也有
      騎機車，所以知道告訴人機車的車速約有五、六十公里。
      」，「（問：方才辯護人問你們車子向前行駛多遠後，才
      與告訴人的機車發生擦撞？你回答約十多公尺左右。那為
      何你無法回答你們車子與告訴人機車的距離？）沒有去量
      怎麼會知道，我們車子才剛要起步而已，所以沒有注意我
      們的車輛距離告訴人機車多遠。」等語（詳本院卷第79頁
      及第82、83頁），所述就不利於被害人部分，均能明確說
      明，反倒是自己所搭乘之自用小客車，卻未能明確說明，
      不符常情，是其證述有刻意迴護被告之嫌。另證人戊○○
      於審理中證稱：「我們起步約十幾公尺後，就撞到告訴人
      的機車。」等語（詳本院卷第84頁），惟以被告車行方向
      之車輛停止線至事故位置後所停位置距離為20.7公尺至
      24.4公尺，業如前述，伊所述已有可疑。再伊證稱：「（
      問：發生車禍時，你是在看前方還是旁邊？）發生車禍時
      ，我正看前方車況。「（問：妳是否有看到告訴人的機車
      衝過來？何時看到？）告訴人的機車衝過來時，我才看到
      的，就是證人己○○在叫被告煞車時，我才看到告訴人的
      機車衝過來的。」等語（詳本院卷第84、85頁），則上該
      路口之寬廣，其又有看車前狀況，則何以未見告訴人之機
      車，反而要證人己○○令被告煞車時，伊才看到，則伊當
      時是否有注意號變化情形，亦有疑義，故難以採信。是被
      告與告訴人互指對方稱闖紅燈云云，證明力猶嫌不足，未
      堪認定本件車禍係因被告或被害人丁○○闖紅燈而生，併
      此敘明。
（五）綜上所述，被告所辯均無足採，本件事證明確，被告犯行
      堪以認定。
三、核被告所為，係犯刑法第284條第1項前段之過失傷害罪。被
    告一過失駕車行為，致告訴人2人分別受有傷害，屬想像競
    合，應依刑法第55條之規定，應從一情節較重者處斷。又被
    告於肇事後，在偵查犯罪職權之機關或公務員尚未查知犯人
    前，即向前往肇事現場處理事故之宜蘭縣政府警察局羅東分
    局交通分隊警員乙○○自首陳稱其為肇事者及肇事經過，並
    進而接受裁判等情，有宜蘭縣政府警察局羅東分局交通分隊
    道路交通事故肇事人自首情形紀錄表1份在卷可參（詳97年
    度他字第755號卷第18頁），則被告既對未發覺之犯罪自首
    而接受裁判，核與自首要件相符，爰依刑法第62條前段規定
    減輕其刑。爰審酌被告對於本件車禍所負過失責任之輕重，
    被害人對於車禍發生亦有過失，及迄今未與被害人達成民事
    和解，及其犯罪之動機、目的、方法等一切情狀，量處如主
    文所示之刑，並諭知易科罰金之折算標準。
據上論斷，應依刑事訴訟法第299條第1項前段，刑法第284條第1
項前段、第41條第1項前段、第55條、第62條前段，刑法施行法
第1條之1第1項、第2項前段，判決如主文。
本案經檢察官陳嘉瑜到庭執行職務。
中    華    民    國    98    年    9     月    23    日
                  交通法庭法  官  張育彰
以上正本證明與原本無異
如不服本判決應於收受本判決後10日內向本院提出上訴書狀，並
應敘述具體理由。若未敘述理由者，應於上訴期間屆滿後20日內
向本院補提理由書狀 (均須按他造當事人之人數附繕本)。
                          書記官  陳靜宜
中    華    民    國    98    年    9     月    23    日
附錄本案論罪科刑法條全文
中華民國刑法第284條第1項（過失傷害罪）
因過失傷害人者，處6月以下有期徒刑、拘役或5百元以下罰金，
致重傷者，處1年以下有期徒刑、拘役或5百元以下罰金。


司法院資訊處製作；財團法人民間司法改革基金會備份。
